【裁判字號】    90,台上,6832
【裁判日期】    901108
【裁判案由】    違反毒品危害防制條例
【裁判全文】
最高法院刑事判決                                九十年度台上字第六八三二號
    上  訴  人  甲○○
右上訴人因違反毒品危害防制條例案件，不服台灣高等法院台南分院中華民國九十年
八月十六日第二審判決（九十年度上訴字第六一五號，起訴案號：台灣台南地方法院
檢察署八十九年度偵字第七○二四號），提起上訴，本院判決如左：
    主  文
原判決撤銷，發回台灣高等法院台南分院。
    理  由
本件原判決認定上訴人甲○○基於販賣第二級毒品安非他命之概括犯意，自民國八十
九年二月間某日起至同年六月十一日止，在台南市○○街八九巷八號租屋處附近，連
續六次販賣安非他命予徐永福。每次一小包，價格為第一次新台幣（下同）二千元、
第二至四次及第六次各三千元、第五次五千元等情。因而撤銷第一審判決，改判仍論
處上訴人連續販賣第二級毒品（累犯）罪刑，固非無見。
惟查：(一)有罪之判決書事實欄為適用法令之依據，應將法院依職權認定與犯罪構成要
件有關之事項，詳記於事實欄。而毒品危害防制條例第四條第二項之販賣第二級毒品
罪，須行為人有營利之意思，始足當之。故行為人有無此項營利意思之目的條件，自
應於事實欄內為詳實之記載。乃原判決事實欄內未明確記載上訴人之販賣第二級毒品
安非他命行為有此項營利意思，致使判決失其依據。(二)有罪判決書事實之認定與理由
之說明必須互相一致，方為合法。倘若事實之認定與理由之說明不相一致，按諸刑事
訴訟法第三百七十九條第十四款後段規定，自屬判決理由矛盾之當然違背法令。依原
判決事實欄之記載，上訴人係自行販賣安非他命予徐永福，而非以透過他人交付之方
式，販賣安非他命予徐永福。乃理由內說明上訴人係透過他人交付，而販賣安非他命
予徐永福（見原判決第三頁第五至十二行）。據此以觀，原判決事實之記載與理由之
說明不相適合，自屬判決理由矛盾。(三)事實審法院依職權調查所得之證據，如其內容
或對同一待證事實之價值不相一致時，自應依論理及經驗法則加以取捨，形成心證，
於判決書之理由欄內詳予說明，以憑認定事實；否則，如就此等證據未加取捨，全部
採為認定犯罪事實之依據，而未詳實說明理由，即有證據上理由矛盾及理由不備之違
法。原判決以徐永福於警訊、偵查、第一審及原審之供述，作為上訴人連續六次，販
賣安非他命予徐永福本人之憑據（見原判決理由一之（一））。然由卷內資料以觀，
徐永福於警訊時供述：伊向上訴人購買安非他命「六次」（見警訊卷所附徐永福八十
九年六月十二日十四時三十五分警訊筆錄）；於偵查中供陳：伊向上訴人購買安非他
命「五、六次」，其中最後一次係透過「志榮」，向上訴人購買，「志榮」再將安非
他命交付伊（見偵查卷第九、二七頁）；於第一審供稱：伊向上訴人購買安非他命「
四、五次」，係伊直接向上訴人購買（見第一審卷第四九頁）；而於原審則陳述：向
上訴人購買安非他命「六次」（見原審卷第三二頁）各等情。互核以觀，足見徐永福
就向上訴人購買安非他命次數之供述前後不一；且於偵查中及第一審，就是否曾透過
「志榮」向上訴人購買之供陳亦不符。而原判決就徐永福上開先後不同之陳述，究竟
應如何取捨，既未於理由內詳予說明論斷，復併採為認定上訴人有前揭犯行之憑據，
難謂無證據上理由矛盾及理由不備之違誤。以上或為上訴意旨所指摘，或為本院得依
職權調查之事項。上訴人上訴意旨指摘原判決不當，非無理由，應認有發回更審之原
因。
據上論結，應依刑事訴訟法第三百九十七條、第四百零一條，判決如主文。
中      華      民      國     九十     年     十一     月      八      日
                              最高法院刑事第七庭
                                  審判長法官  吳  雄  銘
                                        法官  池  啟  明
                                        法官  石  木  欽
                                        法官  郭  毓  洲
                                        法官  吳  三  龍
      右正本證明與原本無異
                                              書  記  官
中      華      民      國     九十     年     十一     月     十三     日


司法院資訊處製作；財團法人民間司法改革基金會備份。
